【裁判字號】    92,上訴,560
【裁判日期】    920528
【裁判案由】    重傷害
【裁判全文】
臺灣高等法院臺中分院刑事判決                    九十二年度上訴字第五六○號
    上  訴  人  臺灣台中地方法院檢察署檢察官
    上  訴  人
    即  被  告  乙○○
    選任辯護人  王文聖  律師
右上訴人等因被告重傷害案件，不服臺灣臺中地方法院九十一年度訴字第一七四九號
中華民國九十二年一月二十八日第一審判決（起訴案號：臺灣臺中地方法院檢察署九
十一年度偵字第九九三六號），提起上訴，本院判決如左：
      主  文
原判決撤銷。
乙○○傷害人之身體，累犯，處有期徒刑拾月。扣案棒球棍壹支，沒收。
      事  實
一、乙○○曾因違反懲治盜匪條例案件，經法院判處有期徒刑十年確定，於民國（下
    同）八十九年九月二十五日假釋縮刑期滿執行完畢。乙○○前將其在臺中市○區
    ○○路與緩遠路口黃昏市場內之攤位頂讓予甲○○，於九十一年四月十一日二十
    一時二十五分許，乙○○與甲○○在上址黃昏市場內，因甲○○認為乙○○遲未
    交付頂讓契約書及付款收據而發生爭執，乙○○竟基於傷害他人身體之犯意，先
    以手毆打甲○○之左肩膀，隨即又至車內拿取棒球棍繼續追打甲○○，致甲○○
    受有頭部外傷併頭皮血腫及腦震盜、右顳骨骨折、兩膝挫傷、左手擦傷、右臀部
    瘀傷（起訴書誤載為右腎部瘀傷）、兩側感音性聽障等傷害，經就醫後，其右耳
    聽力損失五十五貝，為中度神經性聽障，左耳聽力損失三十貝，為輕度神經性聽
    障，聽能因而減衰但未完全喪失效用。
二、案經甲○○訴由臺中市警察局第二分局報請臺灣臺中地方法院檢察署檢察官偵查
    起訴。
      理  由
一、訊據上訴人即被告乙○○（下稱被告）固坦承有於右記時、地持棒球棍毆打告訴
    人甲○○之事實，但辯稱：當時是因為告訴人要跑回其攤位拿西瓜刀，所以伊才
    跑回車上拿棒球棍，甲○○的西瓜刀可能被東西壓住所以拿不出來，甲○○跑的
    時候有撞到裝水果的籃子，後來又有跌倒，伊只有打到告訴人的大腿，並沒有打
    甲○○的頭部，甲○○頭部的傷害應是跌倒時撞到云云。經查：(一)、被告於右記
    時、地因攤位頂讓糾紛與告訴人發生爭執，並持棒球棍追打告訴人之事實，業據
    告訴人甲○○迭於警訊、偵查、原審及本院指述不移，核與在場人黃湘淇於證述
    被告有持球棒毆打告訴人之情節相符合（見原審卷第十九頁）。告訴人甲○○受
    有頭部外傷併頭皮血腫及腦震盜、右顳骨骨折、兩膝挫傷、左手擦傷、右臀部瘀
    傷、兩側感音性聽障等傷害，此有澄清醫院診斷證明書三紙附卷可稽（見偵查卷
    第六、二十一、二十二頁）；又告訴人所受右顳骨骨折是因外力造成，左右耳都
    有可能聽力受損，其於九十一年五月三日接受純聽力檢查時，右耳聽力損失五十
    五貝，為中度神經性聽障，左耳聽力損失三十貝，為輕度神經性聽障，可能為腦
    部或耳部有血塊壓迫或其他原因引起，應跟外傷有關，此有澄清醫院九十一年七
    月六日澄敬字第四七九號函、九十一年十二月二十七日澄敬字第一０二八號函各
    一份在卷可憑（見偵查卷第二十六頁；原審卷第八十頁）。(二)、證人即在場目睹
    之黃明達於原審證稱：「他們發生爭吵的地方是在我隔壁，我是賣水果的，那天
    要收攤了，看到被告開車過來找甲○○，後來他們有發生爭執，好像是為了合約
    的事情，甲○○往其後面的攤位跑，被告跑到車上拿棒球棍，甲○○跑的時候第
    一次有絆到放水果的塑膠籃沒有完全倒下去，第二次有絆到市場的排水溝跌倒。
    那天我看到的時候是甲○○跌倒的時候乙○○拿棒球棍打到他，因為有一段距離
    ，我看到的好像是打到背部，只有打到一下」等語（見原審卷第五十一頁），又
    證人即被告之弟李章嘉於原審證稱：「前一天是我去黃昏市場要去拆壓克力，我
    在那裡拆字的時候，甲○○開車過來踢我的樓梯，因為之前我們叫他拆，他都不
    拆，後來隔壁的攤位有來幫我扶助樓梯，我才沒有摔下來，隔天是他打電話給我
    ，問我為什麼沒有過去處理，那時候我哥哥回來，我跟他說我要過去處理，我哥
    哥和我去，他口氣很不好，他出手要打我，他和我哥哥起衝突，後來我哥哥才去
    車裡拿球棍，我也和那個女的黃湘淇吵架。當天我是看到我哥哥拿棒球棍打到甲
    ○○的屁股一下。甲○○跑的時候有跌倒，有撞到香蕉籠，第二次腳又絆到水溝
    跌倒，眼鏡破掉，第二次跌倒的時候，我哥哥才拿棒球棍打到他後面。我哥哥只
    有打他一下，那時候我們有過去拉他，菜市場有一位施先生就過去把他們拉開，
    當時他是負責人」等語（見原審卷第六十五、六十六頁），由告訴人受傷之情形
    觀之，可知其右臀部瘀傷係被告持棒球棍所打傷，而其兩膝挫傷及左手擦傷應非
    為棒球棍所打傷，而較可能係因跌倒所致，是被告及證人黃明達、李章嘉所稱告
    訴人遭到被告追打時有跌倒乙節，應與事實相符。至於告訴人所受頭部外傷併頭
    皮血腫及腦震盜、右顳骨骨折等頭部之傷害究係如何造成？告訴人甲○○固指稱
    其全部傷害均係被告持棒球棍打傷，然而，依證人黃明達及李章嘉前開證述，其
    二人均僅目睹被告持棒球棍自背面毆打告訴人甲○○一下，且告訴人甲○○於逃
    避被告追打時曾跌倒二次，是告訴人甲○○頭部之傷害是否為棒球棍所打傷容非
    無疑，被告辯稱告訴人頭部的傷害應是逃跑時跌倒所撞傷等語，並非全然不可採
    信。惟被告持棒球棍追打告訴人，足以使告訴人因慌亂而於逃跑時跌倒受傷，此
    由告訴人於逃跑過程中先絆到裝水果之塑膠籃，嗣又絆到水溝而跌倒之情節可得
    印證，因之，被告之行為既已提高告訴人受傷之危險，且此等危險在評價上顯屬
    不可容許，則縱使告訴人頭部之傷害確係於遭受被告追打時跌倒所撞傷，然其受
    傷之結果係被告追打之行為所造成，則屬無庸置疑。是告訴人甲○○所受頭部外
    傷併頭皮血腫、腦震盜、右顳骨骨折等頭部之傷害，及因頭部外傷所導致之聽力
    減損，客觀上均可歸咎於被告之行為。(三)、綜上所述，本件事證明確，被告所否
    認與辯解，無非卸責飾詞，核無可採，其犯行堪予認定，應依法論科。
三、按刑法第十條第四項第一款至第三款所謂毀敗視能、聽能、嗅能，係指視能、聽
    能、嗅能完全喪失其效用而言，最高法院四十八年度台上字第一００一號判決可
    資參照。本件告訴人甲○○之聽力雖有減損，但並非完全喪失，尚未達刑法第十
    條第四項第二款所定義重傷之程度。核被告所為，係犯刑法第二百七十七條第一
    項之傷害罪，公訴人認被告係犯刑法第二百七十七條第二項後段（起訴書誤載為
    第一項後段）之傷害致重傷罪，尚有未洽，起訴法條應予變更。被告曾因違反懲
    治盜匪條例案件，經法院判處有期徒刑十年確定，於八十九年九月二十五日假釋
    縮刑期滿執行完畢，有臺灣高等法院及本院被告全國前案紀錄表一份在卷可憑，
    其於五年以內再犯本件有期徒刑以上之罪，為累犯，應依刑法第四十七條之規定
    加重其刑。原審以被告罪證明確，依法論罪科刑，固非無見，惟查：告訴人甲○
    ○因被告之傷害行為，致聽力減損，所受傷勢非輕微，被告迄未與告訴人甲○○
    達成和解，賠償損害，原判決量處被告有期徒刑七月之刑，失之過輕未洽。檢察
    官部分上訴意旨亦指摘及此，為有理由；至於檢察官上訴意旨據告訴人甲○○請
    求意旨另指：告訴人頭部傷害，應係被告以棒球棒毆打所致，被告當時一下車即
    破口大罵，又拿球棒猛打告訴人要害之頭部及右後腦，顯見被告有置告訴人於死
    或重傷之意圖，自有明知或預見傷害發生之故意，其行為已構成刑法第二百七十
    八條第一項之重傷害罪嫌云云，然而，依前述說明，告訴人甲○○頭部傷乃被追
    打時跌倒撞及地面所致，並非被告直接持球棒予以重擊，被告並無重傷害之故意
    ，檢察官此部分上訴意旨有理由；被告上訴意旨指摘原判決量刑過重，亦無可取
    ，惟原判決既有上述可議之處，自屬無可維持，應由本院撤銷改判。爰審酌被告
    僅因細故與告訴人甲○○發生爭執，不圖心平氣和排解紛爭，竟持棒球棍追打告
    訴人，其犯罪之手段惡性不輕，且造成告訴人頭部受傷，聽力減損，犯罪所生之
    危害不小，及其犯罪後迄未與告訴人甲○○達成民事和解，態度不佳等一切情狀
    ，量處如主文第二項所示之刑。扣案之棒球棍一支係被告所有，供犯罪所用之物
    ，業據其供承在卷，爰依刑法第三十八條第一項第二款之規定宣告沒收。
據上論斷，應依刑事訴訟法第三百六十九條第一項前段、第三百六十四條、第二百九
十九條第一項前段、第三百條，刑法第二百七十七條第一項、第四十七條、第三十八
條第一項第二款，罰金罰鍰提高標準條例第一條前段，判決如主文。
本案經檢察官丙○○到庭執行職務。
中      華      民      國    九十二    年      五      月    二十八    日
                                   臺灣高等法院臺中分院刑事第七庭
                                         審判長法  官  林  榮  龍
                                               法  官  黃  日  隆
                                               法  官  江  錫  麟
右正本證明與原本無異。
檢察官得上訴。
被告不得上訴。
如不服本判決應於收受送達後十日內向本院提出上訴書狀，其未敘述上訴之理由者並
得於提起上訴後十日內向本院補提理由書（均須按他造當事人之人數附繕本）。
                                               書記官  陳  振  海
中      華      民      國    九十二     年      五       月    三十    日
附錄論罪科刑法條：
刑法第二百七十七條第一項：
傷害人之身體或健康者，處三年以下有期徒刑、拘役或一千元以下罰金。
                             Ｆ


司法院資訊處製作；財團法人民間司法改革基金會備份。
